臺灣新北地方法院刑事判決　　　　　110年度審交易字第528號
公　訴　人　臺灣新北地方檢察署檢察官
被　　　告　袁正國


上列被告因過失傷害案件，經檢察官提起公訴（110 年度調偵字
第807 號）及移送併辦（110 年度偵字第12079 號），被告於本
院準備程序進行中，就被訴事實為有罪之陳述，經本院告知簡式
審判程序之旨，並聽取當事人之意見後，裁定依簡式審判程序審
理，判決如下：
    主  文
袁正國犯汽車駕駛人無駕駛執照駕車過失傷害罪，處有期徒刑伍
月，如易科罰金，以新臺幣壹仟元折算壹日。
    事  實
一、袁正國明知其駕駛執照業經吊扣（自民國108 年8 月28日起
    吊扣，於109 年12月3 日吊銷），於吊扣期間為無駕駛執照
    ，不得駕車，竟於109 年10月13日12時44分許，駕駛車號00
    0-0000號營業小客車，沿國道1 號公路往北方向行駛，行經
    新北市○○區○道0 號公路北向36.1公里處中內側車道時，
    本應注意車前狀況及保持行車安全距離，並隨時採取必要之
    措施，且依當時天候晴、日間自然光線、柏油路面乾燥、無
    缺陷、無障礙物、視距良好，並無不能注意之情事，竟疏未
    注意及此，貿然切換至內側車道，先擦撞行駛在其左後方內
    側車道由翁林聖（未受傷）駕駛之車號000-0000號自小客車
    右前車身，袁正國車輛因此失控，向前擦撞行駛在其右前方
    中內側車道由黃建璋（未受傷）駕駛之車號0000-00 號自小
    客貨車左後車身後，再直行追撞其前方內側車道由劉逸雯駕
    駛之車號000-0000號自小客車右後車尾，致劉逸雯駕駛之車
    輛左偏撞擊國道內側護欄，劉逸雯因此受有顏面骨右髖骨眼
    窩股閉鎖性骨折之傷害；袁正國駕駛之車輛之後又失控向前
    追撞陳潮宗（未受傷）駕駛之車號0000-00 號自小客車右後
    側車尾，及胡志平駕駛搭載其妻廖蕙雯之車號000-0000號自
    小客車車尾，胡志平因此受有頭部外傷併眼窩痛之傷害，廖
    蕙雯則有宮縮早產現象（廖蕙雯部分未據提出告訴）。袁正
    國於肇事後，在有偵查犯罪權限之機關或公務員發覺犯罪前
    ，主動向據報前往現場處理之國道公路警察局第一公路警察
    大隊警員表明係肇事者，自首接受裁判。
二、案經劉逸雯、胡志平訴由內政部警政署國道公路警察局第一
    公路警察大隊報告臺灣新北地方檢察署檢察官偵查起訴及移
    送併辦。
    理  由
一、按除被告所犯為死刑、無期徒刑、最輕本刑為3 年以上有期
    徒刑之罪或高等法院管轄第一審案件者外，於第一次審判期
    日前之準備程序進行中，被告先就被訴事實為有罪之陳述時
    ，審判長得告知被告簡式審判程序之旨，並聽取當事人、代
    理人、辯護人及輔佐人之意見後，裁定進行簡式審判程序，
    刑事訴訟法第273 條之1 第1 項定有明文。經核本件被告所
    犯係死刑、無期徒刑、最輕本刑為3 年以上有期徒刑以外之
    罪，其於準備程序中就被訴之事實為有罪陳述，經法官告知
    簡式審判程序之旨，並聽取公訴人及被告之意見後，本院爰
    依首揭規定，裁定改依簡式審判程序進行審理，合先敘明。
二、上揭犯罪事實，業據被告袁正國於警詢、偵查及本院審理時
    均坦承不諱，核與證人即告訴人胡志平、劉逸雯於警詢及偵
    查中；證人翁林聖、黃建璋、陳潮宗、廖蕙雯於警詢時證述
    之情節相符，復有告訴人胡志平之敏盛綜合醫院診斷證明書
    、道路交通事故現場圖、道路交通事故調查報告表㈠、㈡、
    國道公路警察局第一公路警察大隊道路交通事故肇事人自首
    情形記錄表、內政部警政署國道公路警察局舉發違反道路交
    通管理事件通知單各1 份、現場照片12張（見110 年度偵字
    第1449號偵查卷【下稱偵一卷】第22頁、第27頁至第31頁、
    第36頁、第38頁至第40頁）；公路監理電子閘門證號查詢汽
    車駕駛人資料、告訴人劉逸雯之長庚醫療財團法人林口長庚
    紀念醫院診斷證明書各1 份、行車紀錄器畫面擷圖14張、現
    場及車損照片18張（見110 年度偵字第12079 號偵查卷【下
    稱偵二卷】第15頁、第31頁、第83頁至第113 頁）、新北市
    政府車輛行車事故鑑定會110 年9 月17日新北車鑑字第0000
    000 號鑑定意見書1 份（見本院卷第99頁至第103 頁）附卷
    可稽，本件事證已臻明確，被告無照駕車過失傷害之犯行洵
    堪認定，應予依法論科。
三、論罪科刑：
  ㈠按汽車駕駛執照為駕駛汽車之許可憑證；駕駛執照吊扣期間
    駕車者，應處汽車駕駛人罰鍰並當場禁止其駕駛及吊銷其駕
    駛執照，此觀道路交通安全規則第50條第1 項前段及道路交
    通管理處罰條例第21條第1 項第5 款、第4 項後段規定自明
    ，足認吊扣駕駛執照期間絕對禁止該駕駛人駕車（最高法院
    91年度台上字第5274號判決意旨參照）。查被告駕駛執照於
    108 年8 月28日經吊扣2 年（吊扣期間原至110 年8 月27日
    ，惟嗣後於109 年12月3 日經吊銷），有上開內政部警政署
    國道公路警察局舉發違反道路交通管理事件通知單、公路監
    理電子閘門證號查詢汽車駕駛人資料各1 份在卷可參（見偵
    一卷第36頁、偵二卷第15頁），竟仍於駕駛執照遭吊扣期間
    內駕車，自屬無照駕駛。次按汽車駕駛人，無駕駛執照駕車
    、酒醉駕車、吸食毒品或迷幻藥駕車、行駛人行道或行經行
    人穿越道不依規定讓行人優先通行，因而致人受傷或死亡，
    依法應負刑事責任者，加重其刑至2 分之1 ，道路交通管理
    處罰條例第86條第1 項定有明文。再按刑法總則之加重，係
    概括性之規定，所有罪名均一體適用；刑法分則之加重，係
    就犯罪類型變更之個別犯罪行為予以加重，成為另一獨立之
    罪名。道路交通管理處罰條例第86條第1 項之規定，係就刑
    法過失致死、過失傷害等各罪犯罪類型變更之個別犯罪行為
    予以加重，而成另一獨立之罪名，自屬刑法分則加重之性質
    （最高法院99年度台非字第198 號、105 年度台上字第1388
    號判決意旨參照）。本件被告於駕駛執照吊扣期間無照駕駛
    車輛上路，因而肇事致告訴人劉逸雯、胡志平受傷，應有道
    路交通管理處罰條例第86條第1 項規定適用甚明。
  ㈡核被告所為，係犯道路交通管理處罰條例第86條第1 項、刑
    法第284 條前段之汽車駕駛人無駕駛執照駕車過失傷害罪。
  ㈢被告以一過失之駕駛行為，同時致告訴人劉逸雯、胡志平受
    傷，屬一行為觸犯數罪名之想像競合犯，應依刑法第55條之
    規定，從一重處斷。起訴書犯罪事實雖未記載告訴人劉逸雯
    受傷部分（即110 年度偵字第12079 號移送併辦之犯罪事實
    ），惟此部分犯罪事實與起訴之犯罪事實（即告訴人胡志平
    受傷部分），既具有想像競合犯之裁判上一罪關係，依刑事
    訴訟法第267 條規定，為起訴效力所及，復經檢察官移送併
    案審理，本院自應併予審究，附此敘明。
  ㈣被告行為時駕駛執照業經吊扣，其於本件係無駕駛執照駕車
    肇事，因而致人受傷，自應依道路交通管理處罰條例第86條
    第1 項規定，加重其刑。
  ㈤本件車禍事故乃經報案人或勤指中心轉來資料未報明肇事人
    資料，處理人員前往現場處理時，被告在場並當場承認為肇
    事人，有上開道路交通事故肇事人自首情形紀錄表在卷可稽
    （見偵一卷第31頁），堪認被告符合自首之要件，爰依刑法
    第62條前段之規定減輕其刑，並先加後減之。
  ㈥爰審酌被告駕駛動力交通工具參與道路交通，本應小心謹慎
    以維自身及他人之安全，竟仍於駕駛執照遭吊扣期間駕駛汽
    車上路，且疏未注意車前狀況，致發生本案連環車禍，使告
    訴人2 人受有前述傷害，所為應予非難，兼衡告訴人2 人所
    受傷勢、被告過失程度、犯後坦承犯行之態度，及自陳高中
    畢業之教育程度，目前無業、單身、不需扶養他人，經濟勉
    持之生活狀況（見本院卷第147 頁），且迄今仍未與告訴人
    2 人達成和解賠償損失等一切情狀，量處如主文所示之刑，
    並諭知易科罰金之折算標準。
據上論斷，應依刑事訴訟法第273 條之1 第1 項、第299 條第1
項前段，判決如主文。
本案經檢察官洪三峯提起公訴，檢察官徐千雅移送併辦，檢察官
林亭妤到庭執行職務。
中    華    民    國   110    年    11    月    19    日
                  刑事第二十三庭  法  官  藍海凝
上列正本證明與原本無異。
如不服本判決，應於判決送達後20日內敘明上訴理由，向本院提
出上訴狀 (應附繕本) ，上訴於臺灣高等法院。其未敘述上訴理
由者，應於上訴期間屆滿後20日內向本院補提理由書「切勿逕送
上級法院」。
                                  書記官  羅婉嘉
中    華    民    國   110    年    11    月    23    日
附錄本判決論罪之法律條文：
道路交通管理處罰條例第86條
汽車駕駛人，無駕駛執照駕車、酒醉駕車、吸食毒品或迷幻藥駕
車、行駛人行道或行經行人穿越道不依規定讓行人優先通行，因
而致人受傷或死亡，依法應負刑事責任者，加重其刑至二分之一
。
汽車駕駛人，在快車道依規定駕車行駛，因行人或慢車不依規定
，擅自進入快車道，而致人受傷或死亡，依法應負刑事責任者，
減輕其刑。
中華民國刑法第284條
因過失傷害人者，處1 年以下有期徒刑、拘役或10萬元以下罰金
；致重傷者，處3 年以下有期徒刑、拘役或30萬元以下罰金。